臺灣臺南地方法院民事判決　九十三年訴字第一○九四號
　　原　　　告　　丙○○
　　兼法定代理人　戊○○
　　共　　　同
　　訴訟代理人　　蘇正信律師
　　　　　　　　　蔡弘琳律師
　　　　　　　　　蔡進欽律師
　　被　　　告　　甲○○
　　　　　　　　　乙○○
　　　　　　　　　己○○
　　　　　　　　　丁○○
右當事人間請求侵權行為損害賠償事件，本院於民國九十三年十二月十日言詞辯論終
結，判決如左：
    主      文
被告等應連帶給付原告戊○○新台幣貳佰參拾捌萬玖仟陸佰伍拾玖元，應連帶給付原
告丙○○新台幣壹佰柒拾陸萬玖仟貳佰玖拾陸元，暨均自民國九十三年七月十七日起
至清償日止，按週年利率百分之五計算之利息。
原告其餘之訴駁回。
訴訟費用由被告連帶負擔五分之四，餘由原告負擔。
本判決原告勝訴部分於原告戊○○以新台幣柒拾玖萬陸仟伍佰伍拾參元，原告丙○○
以新台幣伍拾捌萬玖仟柒佰陸拾伍元供擔保後，得各就其勝訴部分為假執行。
原告其餘假執行之聲請駁回。
    事      實
甲、原告方面：
一、聲明：
（一）被告應連帶給付原告丙○○新台幣貳佰貳拾捌萬零柒佰柒拾玖元，應連帶給付
      原告戊○○新台幣參佰貳拾陸萬參仟零貳拾柒元，暨均自起訴狀繕本送達之翌
      日起至清償日止，按年息百分之五計算之利息。
（二）訴訟費用由被告連帶負擔。
（三）願供擔保請准宣告假執行。
二、陳述：
（一）原告丙○○、戊○○分別係被害人徐新生之女兒、配偶，有戶籍謄本可證。
（二）緣被告己○○與被害人徐新生間有糾紛，竟心生不滿，乃與被告丁○○共同謀
      議計畫殺害被害人徐新生以為報復，由被告己○○提供新台幣（以下同）壹佰
      萬元為代價，而被告丁○○則透過被告甲○○結識被告乙○○，被告乙○○因
      亦與被害人徐新生有隙，乃允為下手行凶，謀議既定，被告乙○○即於民國九
      十二年十一月二十二日上午六時五十五分持預藏手槍，在徐新生位於台南縣仁
      德鄉○○村○○路九號住處，朝被害人徐新生頭部及身體等處射擊三槍，造成
      徐新生受有多發性槍傷合併顱骨骨折及中樞神經損傷，經送醫急救後，被害人
      徐新生延至九十二年十一月二十四日下午六時許，乃因傷重不治死亡，被告等
      四人涉有共同殺人等罪，案經台灣台南地方法院檢察署檢察官提起公訴，而由
      本院審理中。
（三）按因故意不法侵害他人權利者，負損害賠償責任；數人共同不法侵害他人之權
      利者，連帶負損害賠償責任，造意人視為共同行為人；又不法侵害他人致死者
      ，對於支出殯葬費之人及被害人對於第三人負有扶養義務者，加害人對於該第
      三人均應負損害賠償責任；再不法侵害他人致死者，被害人之子、女及配偶，
      雖非財產上損害，亦得請求賠償相當之金額；民法第一百八十四條第一項前段
      、第一百八十五條、第一百九十二條第一項、第二項及第一百九十四條分別定
      有明文；本件被告己○○等四人共同謀議並槍殺被害人徐新生致死，自應對原
      告連帶負損害賠償責任。
（四）原告二人所受損害如下：
      原告戊○○部分
  １、喪葬費：
      原告戊○○為被害人徐新生治喪共計支出捌拾壹萬伍仟陸佰元，有收據、明細
      表共五紙為證，凡此均屬必要、合理之費用，自應由被告四人連帶負擔。
  ２、扶養費用：
      原告五十九年二月六日出生，時年三十三歲，尚有平均餘命四十五年（取整數
      ），而被害人徐新生五十年二月十五日生，時年四十二歲，尚有平均餘命三十
      二年（取整數），二者相較，自應採短之被害人平均餘命，作為計算扶養費用
      參考年數。而依勞動基準法第五十四條第一項第一款規定強制退休年齡為六十
      歲計算，原告得受扶養年數計十四年；又對原告負扶養義務之人除被害人外，
      尚有一女即原告丙○○，被害人應負二分之一，再參照財政部核定受扶養親屬
      免稅額柒萬肆仟元、七十歲以上壹拾壹萬壹仟元及霍夫曼計算式，計減少扶養
      費用肆拾肆萬柒仟肆佰貳拾柒元。
  ３、精神慰撫金：
      原告與被害人徐新生結褵十年，鰜鰈情深，奈被告僅因小隙即心生殺機，計畫
      殺人，公然登門行凶，其行徑已近泯滅人性，人神共憤，原告精神傷痛至鉅，
      被告四人亦應連帶賠償貳佰萬元，始為適當。
  ４、以上三項賠償金額，合計為參佰貳拾陸萬參仟零貳拾柒元。
      原告丙○○部分
  １、扶養費用：
      原告八十二年四月二十四日生，於被害人徐新生死亡時，時年十一歲（以整數
      計），距成年二十歲，應受扶養義務年數九年，被害人徐新生應負扶養義務二
      分之一，再依財政部核定受扶養親屬免稅額柒萬肆仟元及霍夫曼計算式，計減
      少扶養費用貳拾捌萬零柒佰柒拾玖元。
  ２、精神慰撫金：
      原告為被害人徐新生之掌上明珠，且被告僅生養原告一人，自幼即倍受呵護，
      詎被告等竟痛下殺手，自此天人永隔，原告幼年失怙，情何以堪，被告四人應
      連帶賠償貳佰萬元，以資慰藉。
  ３、以上二項賠償金額，合計為貳佰貳拾捌萬零柒佰柒拾玖元。
三、證據：提出戶籍謄本二份、喪葬費收據五紙、台灣地區簡易生命表平均餘命表一
    份、綜合所得稅申報書一份為證。
乙、被告方面：
一、聲明：求為判決駁回原告之訴。
二、陳述：
    對於原告主張之事實不爭執，就原告所請求之損害賠償，其中喪葬費及扶養費用
    部分不爭執，對於精神慰撫金部分則請求酌減賠償金額。
三、證據：未提出證據。
    理      由
一、本件原告起訴主張：原告丙○○、戊○○分別係被害人徐新生之女兒、配偶，緣
    被告己○○與被害人徐新生間所有糾紛，心生不滿，其乃與被告丁○○共同謀議
    計畫殺害被害人徐新生以為報復，並由被告己○○提供壹佰萬元作為代價，被告
    丁○○告知被告甲○○有關殺害徐新生之計畫，被告甲○○乃應允由其物色人選
    ，隨後被告丁○○透過被告甲○○結識被告乙○○，因被告乙○○亦與被害人徐
    新生有隙，乙○○乃允為下手行凶，其四人謀議既定，被告乙○○即於九十二年
    十一月二十二日上午六時五十五分持預藏手槍，在徐新生位於台南縣仁德鄉○○
    村○○路九號住處，朝被害人徐新生頭部及身體等處射擊三槍，造成徐新生受有
    多發性槍傷合併顱骨骨折及中樞神經損傷，經送醫急救後，被害人徐新生延至九
    十二年十一月二十四日下午六時許，乃因傷重不治死亡，被告等四人涉有共同殺
    人等罪，案經台灣台南地方法院檢察署檢察官提起公訴，而由本院審理；爰請求
    被告四人連帶賠償原告戊○○部分喪葬費、扶養費、精神慰撫金等共計參佰貳拾
    陸萬參仟零貳拾柒元，被告四人連帶賠償原告丙○○扶養費、精神慰撫金共計貳
    佰貳拾捌萬零柒佰柒拾玖元暨各該法定遲延利息等語。被告四人則對於原告所主
    張之事實不爭執，就原告所請求之損害賠償，其中喪葬費及扶養費用部分不爭執
    ，對於精神慰撫金部分則請求酌減賠償金額等語。
二、原告主張之上開事實，為被告四人所不爭執在卷（見本院九十三年十月十五日言
    詞辯論筆錄），而被告四人因共同殺害被害人徐新生之犯行，經本院刑事庭以九
    十三年度重訴字第六號判決在案，有本院九十三年度重訴字第六號判決一份在卷
    可據，復有被害人徐新生、原告二人之戶籍謄本各一份在卷可稽，是原告主張之
    事實，自可信為真實。
三、按因故意或過失不法侵害他人之權利者，負損害賠償責任；數人共同不法侵害他
    人之權利者，連帶負損害賠償責任﹔民法第一百八十四條第一項前段、第一百八
    十五條第一項前段分別定有明文。再按不法侵害他人致死者，對於支出殯葬費之
    人，亦應負損害賠償責任；被害人對於第三人負有法定扶養義務者，加害人對於
    該第三人亦應負損害賠償責任；不法侵害他人致死者，被害人之父、母、子、女
    及配偶雖非財產上之損害，亦得請求賠償相當之金額；民法第一百九十二條第一
    項、第二項、第一百九十四條分別定有明文。本件被告四人對於被害人徐新生之
　　死亡既應負連帶損害賠償責任，已見前述，則原告二人訴請其賠償損害，即屬與
　　法有據，茲就本件原告所得請求之各項賠償金額，分別論述如下：
甲、原告戊○○部分：
（一）殯葬費用：
      原告戊○○主張其支出被害人徐新生之殯葬費共計捌拾壹萬伍仟陸佰元，業據
      其提出喪葬費收據五紙為證，且被告四人對於上開費用之支出亦不爭執在卷（
      見本院九十三年十月十五日言詞辯論筆錄），是本院認上開費用之支出，核屬
      必要之喪葬費用，於法尚無不合，其此部份之請求應予准許，
（二）扶養費用：
      按直系血親相互間，互負扶養之義務；夫妻互負扶養之義務，其負扶養義務之
      順序與直系血親卑親屬同；民法第一千一百十四條第一款、第一千一百十六條
      之一分別定有明文；又受扶養權利者，以不能維持生活而無謀生能力者為限；
      民法第一千一百十七條亦有規定；查原告係五十九年二月六日出生，被害人徐
      新生則係五十年二月十五日生，均有戶籍謄本各一份可據，原告於被害人徐新
      生死亡時，時年三十三歲，依據卷附台灣地區簡易生命表顯示，尚有平均餘命
      四十五年（取整數），而被害人徐新生死亡時，時年四十二歲，依據上開台灣
      地區簡易生命表所示，尚有平均餘命三十二年（取整數），二者相較，自應採
      較短之被害人徐新生之平均餘命三十二年，作為計算扶養費用參考年數；另原
      告於依據勞動基準法第五十四條第一項第一款所規定之強制退休年齡六十歲前
      ，尚有二十七年期間，並非無謀生能力，該期間既無扶養請求權，故於計算扶
      養費時，應予扣除；此外，對原告負扶養義務之人除被害人徐新生外，尚有原
      告之直系血親卑親屬即原告丙○○，因此，原告之受扶養權利，應由原告丙○○與被害人徐新生二人平均負擔，各二分之一；則依此計算，原告請求依照每
      人每年扶養費用柒萬肆仟元（按九十一年綜合所得稅扶養親屬免稅額每人每年
      即係柒萬肆仟元）為計算標準，原告所得請求之扶養費，依霍夫曼式計算如下
      ：
      【７４０００×１８‧00000000－00000×１６‧000000
      00】÷２＝７４０５９（元以下四捨五入）。
      因此，原告所得請求之扶養費，於柒萬肆仟零伍拾玖元範圍內，自有所據，應
      予准許，超過之部分，即無所據，應予駁回。
（三）精神慰藉金部分：原告突遭喪夫之痛，且目擊被害人徐新生遭被告乙○○槍殺
      身亡，其精神必受極大之痛苦，本院斟酌兩造之身份、地位、經濟等情形，認
      原告請求之精神慰藉金，於壹佰伍拾萬元之範圍內為適當，應予准許，原告逾
      此範圍之精神慰藉金請求，尚嫌過高，不應准許。
（四）綜上所述，原告所得請求之金額為貳佰參拾捌萬玖仟陸佰伍拾玖元。
乙、原告丙○○部分
（一）扶養費用：
      按直系血親相互間，互負扶養之義務；民法第一千一百十四條第一款定有明文
      ；查原告係八十二年四月二十四日出生，有戶籍謄本一份可據，於被害人徐新
      生死亡時，年齡為十一歲（取整數），距其成年二十歲，尚有應受扶養年數九
      年，又對原告負扶養義務之人除被害人徐新生外，尚有原告之直系血親尊親屬
      即原告戊○○，因此，原告之受扶養權利，應由原告戊○○與被害人徐新生二
      人平均負擔，各二分之一；則依此計算，原告請求依照每人每年扶養費用柒萬
      肆仟元（按九十一年綜合所得稅扶養親屬免稅額每人每年即係柒萬肆仟元）為
      計算標準，原告所得請求之扶養費，依霍夫曼式計算如下：【７４０００×７
      ‧00000000】÷２＝２６９２９６（元以下四捨五入）。
      因此，原告所得請求之扶養費，於貳拾陸萬玖仟貳佰玖拾陸元範圍內，自有所
      據，應予准許，超過之部分，即無所據，應予駁回。
（二）精神慰藉金部分：原告遭喪父之痛，其精神必受極大之痛苦，本院斟酌兩造之
      身份、地位、經濟等情形，認原告請求之精神慰藉金，於壹佰伍拾萬元之範圍
      內為適當，應予准許，原告逾此範圍之精神慰藉金請求，尚嫌過高，不應准許
      。
（三）綜上所述，原告所得請求之金額為壹佰柒拾陸萬玖仟貳佰玖拾陸元。
四、從而，本件原告二人本於侵權行為損害賠償之法律關係請求被告四人連帶負損害
    賠償責任，其中原告戊○○就其請求被告四人應連帶給付貳佰參拾捌萬玖仟陸佰
    伍拾玖元，原告丙○○就其請求被告四人應連帶給付壹佰柒拾陸萬玖仟貳佰玖拾
    陸元，暨均自九十三年七月十七日起至清償日止，按週年利率百分之五計算之利
    息部分之請求，為有理由，應予准許。逾此範圍所為之請求，為無理由，應予駁
    回。
五、原告陳明願供擔保，聲請宣告假執行，經核其勝訴部份，合於法律規定，爰酌定
    相當之擔保金額宣告之；其餘假執行之聲請，因該部份訴之駁回而失所依據，應
    予駁回。
六、結論：本件原告之訴一部有理由，一部無理由，依民事訴訟法第七十九條但書、
    第八十五條第二項、第三百九十條第二項，判決如主文。
中　　　華　　　民　　　國　　九十三　　年　　 十二　　 月　　 二十四　 日
                              臺灣臺南地法院民事第三庭
~B法　　　官　陳杰正
右為正本係照原本作成。
如對本判決上訴，須於判決送達後廿日內向本院提出上訴狀
中　　　華　　　民　　　國　　九十三　　年　　 十二　　 月　　 二十四　 日
~B法院書記官　鄭佩玉
